臺灣臺北地方法院刑事判決　　　　　　　　　　　　　九十二年度自字第二七八號
　　自　訴　人　丁○　　男　八.
　　代　理　人　丙○○　男　四.
　　　　　　　　陳適庸律師
　　　　　　　　許博森律師
　　被　　　告　甲○○　男　四.
　　選任辯護人　張至剛律師
右列被告因詐欺案件，經自訴人提起自訴，本院判決如左：
    主      文
甲○○無罪。
    理      由
一、自訴意旨略以：被告甲○○於民國八十四年六月十九日，以萬昇建設有限公司（
    下稱萬昇公司）為名，向自訴人丁○佯稱其將於坐落台北市○○區○○段一小段
    三四五地號等二十一筆土地上興建房屋，願就其中「維納斯棟二樓Ａ戶」部分房
    屋一戶，面積約三六．五九坪（現位於台北市○○路四十九之五號六樓），以新
    台幣（下同）一千萬元出售予自訴人，自訴人不疑有詐，乃交付一千萬元由被告
    收受，詎被告於收款後，遲不將上開房地辦理過戶，經私下訪查，始知上開房屋
    非萬昇公司所建。另又於八十五年十二月間，以投資興建房屋為由，邀自訴人投
    資二千萬元，言明期間二年、房屋興建完成後，除還回本金外，另加紅利百分之
    三十，且為取信自訴人，除開立支票二千萬元為保證外，尚有紅利支票四張、金
    額約八百餘萬元；並稱其家族為地方望族，在台北市○○路○段有土地與富邦建
    合建，財力絕無問題，詎被告竟將全部財產轉移至其兄弟名義，自訴人屢尋無著
    ，亦未見工地動工，始知受騙，且坐落安和路四十九之五號六樓房屋原為被告所
    有，事後即轉移他人名下，顯有脫產之虞，足以認定其不給付投資款，有背信、
    詐欺之嫌，並提出支票、房屋預定買賣契約書、存摺等件為據。
二、按犯罪事實應依證據認定之，無證據不得推定其犯罪事實，又不能證明被告犯罪
    者，應諭知無罪之判決，刑事訴訟法第一百五十四條、第三百零一條第一項分別
    定有明文。復按刑事訴訟法上所謂認定犯罪事實之證據，係指足以認定被告確有
    犯罪行為之積極證據而言，如未能發現相當證據或證據不足以證明，自不能以推
    測或擬制之方法，以為裁判基礎，最高法院二十九年上字第三一○五號及四十年
    台上字第八六號分別著有判例；又認定不利於被告之事實，須依積極證據，茍積
    極證據不足為不利被告之認定時，即應為有利於被告之認定，更不必有何有利之
    證據，最高法院三十年上字第八一六號判例亦足參照。
三、訊據被告甲○○堅決否認右揭犯行，辯稱：其從未於八十五年十二月間邀自訴人
    投資興建房屋。八十四年六月十九日之房屋預定買賣契約書係因乙○○以萬昇公
    司名義開票向自訴人借款，擬以房屋交換而簽立該契約書用以抵債，當日並無收
    受自訴人交付之一千萬元，且簽約時房屋已興建結構體，萬昇公司並有房屋起造
    人名義；惟嗣因自訴人認以被告名義簽發票據較合約書更具保障，遂在八十四年
    間改簽發被告名義之一千萬元支票（ＮＪ0000000），其後並簽發該筆利
    息支票，然因部分利息無法如期兌現，才又復簽發其他支票。至另筆一千萬元支
    票（ＮＪ0000000）係被告為購買超級電視台股票向自訴人借款所簽發，
    自訴人前曾就該筆借款自訴被告盜賣股票，惟業經本院九十一年度自字第五五號
    裁定自訴駁回，被告僅向自訴人借該筆一千萬元，並無三千萬元等語。經查，就
    房屋預定買賣部分，核與證人即該房屋預定買賣契約書保證人乙○○於本院審理
    時結證稱：「甲○○大約八十年起至八十七年止擔任萬昇公司負責人，由於萬昇
    公司長期向丁○借錢做營運資金，才會產生後面這個房屋買賣；我當保證人此事
    是丁○要求甲○○就這一千萬元部分處理，才跟甲○○談這房子的事。做這契約
    當時，此房屋應仍是萬昇公司所有還沒有賣掉；因為我本身是做建築物，我知道
    當時那邊的房子沒有糾紛。」（見本院九十三年一月七日審判筆錄）之情節，大
    致相符；本院復衡量一千萬元之價金其數額非小，詎自訴人就該款項究於何時、
    自何帳戶、以何方式交付該筆價金均未能舉證以實其說，是否果有自訴意旨所指
    摘之情節，殊屬有疑等一切情狀，綜合判斷之，爰認被告之抗辯堪可採認，從而
    ，系爭房屋嗣縱未能辦理所有權移轉登記，實僅生民事契約相關責任，尚與詐欺
    罪嫌無涉。另就自訴人主張被告於八十五年十二月間佯以投資興建房屋為由，使
    自訴人交付二千萬元部分，經查，自訴人提出於八十四年六月十六日轉帳一千萬
    之存摺，僅足證明前揭時間自訴人帳戶有該數額之資金支出，尚無從證明該資金
    之流向或用途甚明，且該筆款項業經自訴人於本院九十一年度自字第五五號詐欺
    案件審理時，自承被告未有詐欺情事等語，已經本院調閱該卷宗核閱無訛；而證
    人林文宗於本院審理時復證稱：「跟丁○資金往來一千萬元的確有一次，但時間
    點我無法確認，幾年我忘記了，匯給誰我忘記了。」（見本院九十二年九月二日
    審判筆錄）等語，顯無從證明自訴人除八十四年六月十六日轉帳借款一千萬元予
    被告外，尚有何其他資金往來之情；本院復審酌自訴人就價金一千萬元之房屋預
    定買賣契約，既知簽立書面契約並要求第三人保證，則以本件投資金額達二千萬
    元，焉會容任興建房屋之投資未簽立任何契約或其他足以證明資金交付之書證，
    顯與常情相違。按檢察官就被告犯罪事實，應負舉證責任；又檢察官於審判期日
    所得為之訴訟行為，於自訴程序，由自訴人為之，九十二年九月一日修正施行前
    之刑法訴訟法第一百六十一條第一項、第三百二十九條分別定有明文。故自訴人
    自應依前揭規定，就被告涉犯罪嫌應負舉證責任，倘自訴人所舉積極證據，不足
    證明被告確共同涉犯該罪，依首揭規定及最高法院判例意旨，即應為有利於被告
    之認定。本件自訴人既未能舉出其他積極證據以使本院得有確信之心證，復查無
    其他積極之證據足資證明被告涉有自訴人所指之犯行，應認不能證明被告犯罪，
    自不能遽以詐欺、背信罪之刑責相繩，而應為無罪之諭知。
據上論斷，應依刑事訴訟法第三百四十三條、第三百零一條第一項，判決如主文。
中　　　華　　　民　　　國　　九十三　　年　　　一　　　月　　 二十 　　日
                          臺灣臺北地方法院刑事第十六庭
                                  審判長法  官  劉  嶽  承
                                        法  官  胡  宗  淦
                                        法  官  王  幸  華
右正本證明與原本無異
如不服本判決應於送達後十日內向本院提出上訴狀
                                        書記官  陳  泰  寧
中　　　華　　　民　　　國　　九十三　　年　　　一　　　月　　 二十 　　日
